【裁判字號】    92,訴,887
【裁判日期】    920625
【裁判案由】    公共危險
【裁判全文】
臺灣臺北地方法院刑事判決                          九十二年度訴字第八八七號
    公  訴  人  臺灣臺北地方法院檢察署檢察官
    被      告  乙○○
右列被告因公共危險案件，經檢察官提起公訴（九十二年度偵字第一一五一三號），
本院判決如左：
    主    文
乙○○放火燒燬他人所有機車之擋泥板，致生公共危險，累犯，處有期徒刑貳年。扣
案之打火機壹個、已焚燬變形之保特瓶壹個均沒收。
    事    實
一、乙○○前因違反妨害兵役治罪條例案件，經台灣板橋地方法院於民國八十八年十
    二月九日以八十七年度訴字第一四九一號判處有期徒刑八月，褫奪公權一年，於
    八十九年三月二十九日經台灣高等法院駁回上訴，於八十九年五月十一日確定；
    又因公共危險案件，經台灣板橋地方法院於八十八年十二月二十一日以八十八年
    度訴字第一七九二號判處有期徒刑一年四月，於八十九年三月二十二日確定；上
    開二案於八十九年六月二十六日經台灣高等法院裁定應執行有期徒刑一年十月，
    嗣於九十年七月五日執行完畢，於同年七月六日出監；復於九十二年四月七日上
    午六時九分許，在台北縣三重市○○路四號對面縱火燒燬他人自用小客車之前保
    險桿、右前車燈、右前輪上方葉子板及內部引擎線路，於同日經台灣板橋地方法
    院准予執行羈押，嗣於同年五月六日庭訊後釋放，並於同月二十日以九十二年度
    訴字第一０七六號判處有期徒刑一年四月（該次縱火犯行部分因尚未確定及執行
    而不構成累犯之前提事實），詎其不知悛悔，於九十二年五月九日下午二時五十
    分許（起訴書誤載為十六時九分），先在台北市○○○路三十之一號之中國石油
    加油站，以自備之保特空瓶購買新臺幣二十七元之九二無鉛汽油後，旋即前往台
    北市中正區○○○路○段一二六巷巷口對面之人行道上，見陳煌杰所有、由甲○
    ○所騎乘車牌號碼ＪＤ六─二八一號機車停放該處之機車停車格，竟基於放火燒
    燬他人所有物之故意，將上開汽油潑灑在前開機車停放處之地面，並以自備之打
    火機加以點燃，致該機車之後方擋泥板遭燒燬，致生公共危險，經警於巡邏途中
    發覺，以滅火器撲滅火勢，並當場扣得已焚燬變形之保特瓶一個，另自乙○○身
    上起獲前開打火機一個及統一發票一紙。
二、案經臺北市政府警察局中正第一分局報告臺灣臺北地方法院檢察署檢察官偵查起
    訴。
    理    由
一、右揭事實，業據被告乙○○於警訊及本院調查、審理時均自白不諱，被害人甲○
    ○於警詢時亦陳稱上開機車為其兄陳煌杰所有並為其所停放於該處，另有前揭已
    焚燬變形之保特瓶一個、打火機一個及統一發票一紙等物扣案可稽，且有遭焚燬
    後方擋泥板之機車現場照片十幀及扣案物品照片二幀附卷足憑，堪信被告前開任
    意性自白應與事實相符，本件事證明確，應予依法論科。
二、按刑法公共危險罪章中有所謂具體危險犯之規定，以行為客觀上致生公共危險為
    其構成要件。而所謂致生公共危險，祇須有發生實害之蓋然性為已足，此蓋然性
    之有無，應由事實審法院基於經驗法則，而為客觀之判斷（最高法院七十二年度
    臺上字第二五三二號判決意旨參照）。查本案依偵查卷附現場照片所示，該部機
    車之後方擋泥板已遭焚燬致喪失效用，且被告縱火地點為人車往來頻繁之主要道
    路旁人行道，若非巡邏員警即時持滅火器將火撲滅，依客觀經驗法則，如火勢蔓
    延，輕則該部機車全被燒燬，重則可能波及旁邊停放車輛及行道樹木，甚至危及
    道路附近往來人車之安全，其行為致生公共危險甚明。核被告乙○○所為，係犯
    刑法第一百七十五條第一項之放火燒燬他人所有物致生公共危險罪。被告雖另辯
    稱：其本次犯罪之動機，係緣於當日在台北縣三重市佑民醫院遭一名真實姓名年
    籍不詳綽號「阿華」之男子毆打，然因不知「阿華」之詳細資料而無從提出告訴
    ，乃購買汽油欲焚燒「阿華」之腳踏車洩恨，復因不知「阿華」之住處，一時憤
    激乃縱火焚燒上開機車，其係因與「阿華」之事一直想不開，本次犯行與其於同
    年四月七日在台北縣三重市○○路所為焚燒他人自用小客車之犯行為同一案件，
    並非另行起意云云，然查：被告於警訊中自陳係於本次縱火當日即九十二年五月
    九日遭「阿華」毆打，因心情憤激始為本件犯行（見偵卷第四頁反面至第五頁）
    ，惟其前案於台北縣三重市○○路縱火燒車之日期係為同年四月七日，該次犯罪
    時間尚在其聲稱遭「阿華」毆打日期之前月餘，自不可能與本次犯行之動機相同
    ；又被告在上開二次犯行相隔之期間，曾於同年四月七日遭執行羈押，歷時將近
    一月，迄同年五月六日始行釋放，於獲釋後再為本件犯行，就上開情節觀之，雖
    其犯罪之手段相似，然顯係另行起意為之，並非基於概括犯意所為，二次犯行並
    無連續犯之裁判上一罪關係，附此敘明。查被告前因違反妨害兵役治罪條例案件
    ，經台灣板橋地方法院於八十八年十二月九日以八十七年度訴字第一四九一號判
    處有期徒刑八月，褫奪公權一年，於八十九年三月二十九日經臺灣高等法院駁回
    上訴，於八十九年五月十一日確定；又因公共危險案件，經台灣板橋地方法院於
    八十八年十二月二十一日以八十八年度訴字第一七九二號判處有期徒刑一年四月
    ，於八十九年三月二十二日確定；上開二案於八十九年六月二十六日經台灣高等
    法院裁定應執行有期徒刑一年十月，嗣於九十年七月五日執行完畢，於同年七月
    六日出監等情，有台灣高等法院被告全國前案紀錄表一份在卷可按，其於受有期
    徒刑之執行完畢後，五年以內再犯本件有期徒刑以上之罪，為累犯，應依刑法第
    四十七條之規定加重其刑。爰審酌被告前已有放火之公共危險前科紀錄，素行不
    良，並經法院判處徒刑執行完畢，竟又於羈押獲釋後短時間內再度持汽油以相同
    手法放火燒燬他人機車之後方擋泥板，顯無悛悔之心，雖未釀成重大災害，且事
    後尚能坦承犯行，惟其與被害人間並無怨隙，僅因個人情緒有所不滿即隨機尋找
    他人之交通工具縱火洩憤，其行為模式無異於不定時爆發之炸彈，對社會安全已
    造成顯著之危險，應予適度懲儆以杜來茲等一切情狀，量處如主文所示之刑。扣
    案已焚燒變形之保特瓶及打火機各一個，係被告所有供其犯罪所用之物，業據其
    於本院審理時陳明在卷，爰依刑法第三十八條第一項第二款規定宣告沒收。另扣
    案統一發票一紙，僅係被告購買汽油之證明，非其供犯罪所用或供犯罪預備之物
    ，爰不併宣告沒收，併此敘明。
據上論斷，應依刑事訴訟法第二百九十九條第一項前段，刑法第一百七十五條第一項
、第四十七條、第三十八條第一項第二款，判決如主文。
本案經檢察官周治正到庭執行職務。
中      華      民      國      九十二    年      六      月   二十五   日
                                        臺灣臺北地方法院刑事第七庭
                                            法    官    邱光吾
右正本證明與原本無異。
如不服本判決，應於判決送達後十日內，向本院提出上訴狀。
                                            書 記 官    劉英芬
中      華      民      國      九十二    年      六      月   二十六   日
附錄本案論罪科刑法條全文：
刑法第一百七十五條
放火燒燬前二條以外之他人所有物，致生公共危險者，處一年以上七年以下有期徒刑
。
放火燒燬前二條以外之自己所有物，致生公共危險者，處三年以下有期徒刑。
失火燒燬前二條以外之物，致生公共危險者，處拘役或三百元以下罰金。


司法院資訊處製作；財團法人民間司法改革基金會備份。
